臺灣臺南地方法院臺南簡易庭民事判決
110年度南簡字第39號
原      告  蔡東憲
被      告  王月美
上列當事人間請求侵權行為損害賠償事件，原告提起刑事附帶民
事訴訟（109年度簡附民字第173號），經本院刑事庭移送前來，
本院於中華民國110年2月25日言詞辯論終結，判決如下：
    主  文
被告應給付原告新臺幣陸仟元，及自民國一百零九年十一月二十
八日起至清償日止，按週年利率百分之五計算之利息。
原告其餘之訴駁回。
訴訟費用由被告負擔百分之五，餘由原告負擔。
本判決原告勝訴部分得假執行。
    事實及理由
一、本件原告主張：被告基於公然侮辱之故意，於民國109年8月
    4日上午8時50分許，在不特定人得以共聞共見之臺南市○○區
    ○○路000號「臺灣銀行股份有限公司安平分行」騎樓下，以
    「娘娘腔」、「你去吃屎」之言語，辱罵原告。茲因被告以
    前開言語，公然侮辱原告，乃故意不法侵害原告之名譽權。
    為此，爰依民法第184條第1項前段、第195條第1項規定，提
    起本訴等語。並聲明：被告應給付原告新臺幣（下同）120,
    000元及自名稱為「刑事附帶民事起訴狀（追加）」之書狀
    繕本送達被告之翌日起至清償日止，按週年利率5%計算之利
    息。
二、被告抗辯：伊於銀行外，等候銀行開門，原告即質問伊是否
    載送女兒前來上班，伊陳稱：「不是」等語，原告即陳稱伊
    車上為何有2件雨衣，係原告先以「不要臉」等語責罵伊，
    伊始向原告陳稱：「娘娘腔」等語；且原告亦有回罵伊。又
    伊未向原告陳稱：「你去吃屎」等語，伊係於原告要求伊在
    員警面前，向其道歉時，始陳稱：「你吃屎」等語。並聲明
    ：原告之訴駁回。
三、得心證之理由：
  ㈠按當事人主張之事實，經他造於準備書狀內或言詞辯論時或
    在受命法官、受託法官前自認者，無庸舉證。自認之撤銷，
    除別有規定外，以自認人能證明與事實不符或經他造同意者
    ，始得為之。民事訴訟法第279條第1項、第3項分別定有明
    文。次按，當事人於訴訟上所為之自認，於辯論主義所行之
    範圍內有拘束當事人及法院之效力，法院應認其自認之事實
    為真，以之為裁判之基礎，在未經自認人合法撤銷其自認前
    ，法院不得為與自認之事實相反之認定。而自認之撤銷，自
    認人除應向法院為撤銷其自認之表示外，尚須舉證證明其自
    認與事實不符，或經他造同意者，始得為之（最高法院108
    年度台上字第570號判決參照）。
　㈡查，原告主張被告於前揭時、地，向其陳稱：「娘娘腔」等
    語之事實，為被告於言詞辯論時自認（參見本院卷第82頁）
    ，自堪信為真正。嗣原告於言詞辯論時，雖變更主張：被告
    係以「女性化」等語辱罵伊，而非以「娘娘腔」等語辱罵伊
    等語。惟查，原告主張被告於前揭時、地，向其陳稱：「娘
    娘腔」等語之事實，既經被告於言詞辯論時自認，且未經被
    告合法撤銷其自認，揆之前揭說明，本院自應認被告於言詞
    辯論時自認之前揭事實為真，以之為裁判之基礎。其次，原
    告主張被告於前揭時、地，向其陳稱：「你去吃屎」等語之
    事實，核與被告因前揭行為所涉刑事案件為本院刑事庭法官
    訊問時，陳述：「（問：對於檢察官聲請簡易判決處刑及原
    審判決之犯罪事實，有何意見？答：）我承認我有罵他」等
    語相符，已經本院依職權調取本院109年度簡上字第360號刑
    事卷宗核閱屬實，並有本院109年度簡上字第360號刑事案件
    準備程序筆錄影本各1份在卷可按（參見本院卷第75頁），
    亦堪信為實在。
　㈢按民法上名譽權之侵害非即與刑法之誹謗罪相同，名譽有無
    受損害，應以社會上對個人評價是否貶損作為判斷之依據（
    最高法院90年台上字第646號判例意旨參照）。查，被告陳
    述前開言語之處所，乃不特定人得以共聞共見之處所；又所
    謂「娘娘腔」，依教育部重編國語辭典修訂本所載，乃形容
    男子言談舉止具有陰柔氣質，多含貶義，有列印自網路之資
    料1份在卷可按（參見本院卷第89頁）；而所謂「你去吃屎
    」，亦明顯有貶損他人之意，是被告於前揭時地，以前揭言
    語辱罵原告，其有公然侮辱原告之行為及故意甚明；又被告
    向原告陳述之前揭言語，在客觀上足以貶損社會上對於原告
    之評價，自屬對於原告名譽權之侵害。
　㈣次按，因故意或過失，不法侵害他人之權利者，負損害賠償
    責任；不法侵害他人之身體、健康、名譽、自由、信用、隱
    私、貞操，或不法侵害其他人格法益而情節重大者，被害人
    雖非財產上之損害，亦得請求賠償相當之金額，民法第184
    條第1項前段、第195條第1項前段分別定有明文。查，被告
    於前揭時地，以前揭言語辱罵原告，乃故意不法侵害原告之
    名譽權，揆諸前揭規定，原告自得請求被告賠償其因此所受
    非財產上之損害。至被告雖抗辯：係原告先以「不要臉」等
    語責罵伊，伊始向原告陳稱：「娘娘腔」等語，且原告亦有
    回罵伊等語。惟查，被告前揭辯解，縱屬實在，亦僅原告對
    於被告是否亦負有侵權行為損害賠償責任之問題，不足據為
    免除其所負侵權行為損害賠償責任之正當理由。
  ㈤再按，名譽為人格之社會評價，名譽權受侵害，將使被害人
    感覺不悅而精神上受有痛苦，乃屬必然。被告既於前揭時地
    ，以上開方式，侵害原告之名譽權，自足使原告感覺不悅而
    精神上受有痛苦。復按，名譽被侵害者，關於非財產上之損
    害，加害人雖應負賠償責任，但以相當之金額為限，民法第
    195條第1項定有明文，所謂相當，自應以實際加害情形與其
    名譽影響是否重大，被害者及加害者之身分地位、經濟狀況
    （資力）等關係定之（最高法院106年度台上字第52號判決
    意旨參照）。經查，原告之學歷為碩士，被告之學歷為國民
    中學肄業，此為兩造所不爭執，並有個人戶籍資料（完整姓
    名）查詢結果2份在卷足據（參見本院卷第69頁、第71頁）
    ；又原告名下有土地及建物各3筆，於108年度除有薪資所得
    外，尚有利息及股利多筆；被告名下有土地及建物各1筆，
    於108年間，僅有利息所得1,410元之紀錄，而無薪資所得之
    紀錄，此有稅務電子閘門財產所得調件明細表2份在卷可佐
    （參見本院卷第57頁至第63頁、第19頁）。本院斟酌兩造之
    教育程度、經濟狀況及被告前揭行為，致原告精神上所受痛
    苦之程度等情形，認原告請求被告賠償非財產上之損害120,
    000元，尚屬過高，應核減為6,000元為適當。
　㈥末按，給付無確定期限者，債務人於債權人得請求給付時，
    經其催告而未為給付，自受催告時起，負遲延責任。其經債
    權人起訴而送達訴狀，或依督促程序送達支付命令，或為其
    他相類之行為者，與催告有同一之效力。遲延之債務，以支
    付金錢為標的者，債權人得請求依法定利率計算之遲延利息
    ；應付利息之債務，其利率未經約定，亦無法律可據者，週
    年利率為5%，民法第229條第2項、第233條第1項前段及第20
    3條分別定有明文。查，本件被告應為之前揭損害賠償給付
    ，並無確定期限，且原告復未舉證證明於起訴前曾向被告請
    求，惟被告既經原告提起刑事附帶民事訴訟而收受刑事附帶
    民事訴訟起訴狀繕本之送達，依民法第229條第2項之規定，
    自應自刑事附帶民事訴訟起訴狀繕本送達之翌日即109年10
    月25日起，此有本院送達證書1份在卷可按（參見本院109年
    度簡附民字第173頁卷宗第11頁），負遲延責任。從而，原
    告請求被告就上開應為之給付，給付自名稱為「刑事附帶民
    事訴訟起訴狀（追加）」之書狀繕本送達被告之翌日，即10
    9年11月28日起，此有本院送達證書1份在卷可按（參見本院
    109年度簡附民字第173號卷宗第23頁），至清償日止，按週
    年利率5%計算之利息，亦屬正當。
四、綜上所述，原告本於民法第184條第1項前段、第195條第1 
    項規定，請求被告給付6,000元，及自109年11月28日起至清
    償日止，按週年利率5%計算之利息，為有理由，應予准許，
    逾此範圍之請求，為無理由，應予駁回。
五、本件原告勝訴部分，乃法院就民事訴訟法第427條第1項規定
    之訴訟適用簡易程序所為被告敗訴之判決，依民事訴訟法第
    389條第1項第3款之規定，應依職權宣告假執行。
六、本件事證已臻明確，兩造其餘攻擊防禦方法，經審酌與本院
    前揭判斷不生影響，均毋庸再予審酌，附此敘明。
七、據上論述，本件原告之訴一部為有理由，一部為無理由，依
    民事訴訟法第436 條第2 項、第79條、第389 條第1 項第3
    款，判決如主文。
中　　華　　民　　國　　110 　年　　3 　　月　　31　　日
                  臺灣臺南地方法院臺南簡易庭
                          法  官  伍逸康
以上正本係照原本作成。　　　　　　　　　　　　　
如不服本判決，應於送達後20日內，向本院提出上訴狀並表明上
訴理由，如於本判決宣示後送達前提起上訴者，應於判決送達後
20日內補提上訴理由書（須附繕本）。 
中　　華　　民　　國　　110 　年　　3 　　月　　31　　日
　　　　　　　　　　　　　書記官  康紀媛